臺灣板橋地方法院刑事判決　　　　　 100年度交簡上字第87號
上　訴　人　臺灣板橋地方法院檢察署檢察官
被　　　告　柯雅雲
被　　　告　許陳玉珠
上列上訴人因被告過失傷害案件，不服本院交通法庭中華民國99
年12月27日99年度交簡字第6421號刑事簡易判決（聲請簡易判決
處刑案號：99年度偵字第24696 號），提起上訴，本院管轄之第
二審合議庭判決如下：
    主  文
上訴駁回。
柯雅雲、許陳玉珠均緩刑貳年。
    事  實
一、柯雅雲考領有普通小型車駕駛執照，許陳玉珠考領有普通重
    型機車駕駛執照。柯雅雲於民國99年3 月1 日上午8 時14分
    許，駕駛車牌號碼2T－5339號自用小客車，由臺北縣中和市
    南勢角捷運站停車場欲左轉往和平街方向時，理應注意車前
    狀況，隨時採取必要之安全措施，及轉彎車應禮讓行進中之
    車輛先行等道路交通安全規定，而依當時情形係日間、視線
    佳、柏油路面乾燥無缺陷、無障礙物等情形，並無不能注意
    之情事，竟疏未注意，貿然在該處左轉至和平街，適許陳玉
    珠亦騎乘車牌號碼DUL －639 號輕型機車，亦未注意車前狀
    況，貿然沿和平街往興南路方向馳駛，柯雅雲及許陳玉珠2
    人見狀均避剎不及，而不慎發生碰撞後，致許陳玉珠所騎乘
    之上開機車倒地滑行至對向車道，適張丞菘亦騎乘車牌號碼
    LLN －335 輕型機車途經該處，遭該滑行之機車擦撞而人車
    倒地，致張丞菘受有左側肢體多處鈍挫擦傷及背部鈍挫傷等
    傷害。柯雅雲及許陳玉珠2 人於肇事後，留在事故現場，經
    警到達現場處理，僅知悉犯罪事實，但不知悉犯罪人前，主
    動向處理本件道路交通事故之員警坦承為車禍肇事之人，並
    接受本院裁判。
二、案經張丞菘訴由臺北縣政府警察局中和第一分局移送臺灣板
    橋地方法院檢察署檢察官偵查後聲請簡易判決處刑。
    理  由
一、本判決所引用之證據資料（詳後引用之各項證據），其中係
    屬傳聞證據部分，縱無刑事訴訟法第159 條之1 至第159 條
    之4 或其他規定之傳聞證據例外情形，因被告柯雅雲、許陳
    玉珠於本院準備程序中未爭執證據能力，且於本院審判期日
    ，亦未聲明異議，本院審酌卷內並無事證顯示各該陳述之作
    成時、地與週遭環境，有何致令陳述內容虛偽、偏頗之狀況
    後，均認為適當，依刑事訴訟法第159 條之5 第2 項之規定
    ，為傳聞法則之例外，應有證據能力。
二、訊據被告柯雅雲、許陳玉珠，對於在上揭時、地，分別駕駛
    自用小客車及騎乘普通重型機車，二人均因疏未注意車前狀
    況，柯雅雲另有轉彎車未禮讓直行車輛之過失，而肇致本件
    道路交通事故，致告訴人張丞菘受有左側肢體多處鈍挫擦傷
    及背部鈍挫傷等傷害之犯罪事實，二人均坦承不諱，核與告
    訴人張丞菘於警詢及偵查中證述之情節相符，並有行政院衛
    生署雙和醫院診斷證明書1 紙、現場事故及車損照片17張，
    以及道路交通事故現場圖、台北縣政府警察局（現改制為新
    北市政府警察局）中和第一分局道路交通事故調查報告表（
    一）、（二）、台北縣政府警察局道路交通事故初步分析研
    判表各1 份、臺北縣政府警察局新莊分局道路交通事故肇事
    人自首情形紀錄表2 份附卷可稽。
三、按汽車行駛時，駕駛人應隨時注意車前狀況，並隨時採取必
    要之安全措施；且汽車行駛至交岔路口，轉彎車應讓直行車
    先行，道路交通安全規則第94條第3 項、第102 條第1 項第
    7 款分別定有明文，被告柯雅雲及許陳玉珠既分別考領有普
    通小型車輛及重型機車駕駛執照，此分別經被告柯雅雲及許
    陳玉珠陳明在卷（見偵查卷第4 、9 頁），及證號查詢汽車
    駕駛人資料表1 份（見偵查卷第41頁）在卷足憑，對於上開
    規定自應知之甚詳，被告柯雅雲駕駛車輛、被告許陳玉珠騎
    乘機車時本應具有前揭注意義務，並應具有注意能力至屬甚
    明，又依當時客觀情形日間自然光線，柏油路面乾燥、無缺
    陷，亦無障礙物，視距良好等情，有上述道路交通事故調查
    報告表可證，並無不能注意之情事，被告二人竟均疏未注意
    車前狀況，且被告柯雅雲左轉車復未禮讓直行車之許陳玉珠
    ，因而肇致車禍，導致告訴人受有多處鈍挫擦傷之傷害，被
    告二人就本件道路交通事故之發生，同具有過失，自堪認定
    。被告二人之過失行為與告訴人受有前揭傷害間，具有相當
    因果關係。從而，本案事證已臻明確，被告二人之過失傷害
    犯行，洵堪認定，應予依法論科。
四、核被告柯雅雲及許陳玉珠二人所為，均係犯刑法第284 條第
    1 項前段之過失傷害罪。被告二人於肇事後，於有權偵查犯
    罪之警察機關，僅知悉犯罪事實，但不知悉犯罪人前，主動
    向處理本件道路交通事故之警員坦承肇事，有臺北縣政府警
    察局中和第一分局道路交通事故肇事人自首情形記錄表2份
    在卷可佐，堪認合乎自首之要件，均應依刑法第62條前段規
    定，減輕其刑。
五、檢察官上訴意旨略以：被告二人案發後未曾探視告訴人之傷
    勢，亦未與告訴人和解，亦未對此事有何悔過之心，原審量
    刑過輕等語，指摘原判決不當。惟按，量刑之輕重，係事實
    審法院得依職權自由裁量之事項，茍已斟酌刑法第57條各款
    所列情狀而未逾越法定刑度，則不得遽指為違法；又在同一
    犯罪事實與情節，如別無其他加重或減輕之原因，下級法院
    量定之刑，亦無過重或失輕之不當情形，則上級法院對於下
    級法院之職權行使，原則上應予尊重（最高法院72年臺上字
    第6696號判例、85年度臺上字第2446號裁判要旨參照）。經
    查，原審因認被告二人犯過失傷害罪，事證明確，並審酌被
    告柯雅雲左轉車未讓直行車先，且疏未注意車前狀況過失較
    重；被告許陳玉珠騎乘機車，因未遵守道路交通規則，疏未
    注意車前狀況，以致騎乘機車與被告柯雅雲發生擦撞而肇事
    ，造成告訴人受有傷害，告訴人所受之傷勢，及被告二人迄
    今仍未與告訴人成立和解，惟念及被告二人前均無犯罪之前
    科紀錄，有臺灣高等法院被告前案紀錄表2 份在卷可佐，素
    行尚佳，本件傷害係因被告二人一時疏忽所致，並非被告二
    人蓄意造成，被告二人惡性非重，並斟酌被告二人之過失程
    度、被告二人之犯罪動機、手段、犯罪所生危害，以及被告
    二人智識程度等一切情形，分別量處被告柯雅雲拘役50日，
    並諭知以新台幣1 千元折算1 日之易科罰金折算標準，被告
    許陳玉珠科處罰金新台幣5 千元，並諭知以新台幣1 千元折
    算一日之易服勞役折算標準，其認事用法均無違誤，且量刑
    亦無裁量逾越或濫用之明顯違法情事，亦未有過重或失輕之
    不當情形。且被告柯雅雲嗣後已與告訴人張丞菘達成調解，
    賠償告訴人12萬元，此有新北市中和區調解委員會調解書影
    本1 件在卷可稽；被告許陳玉珠亦與告訴人達成和解，當庭
    給付告訴人1 萬2 千元（見本院100 年6 月15日審理筆錄）
    ，告訴人張丞菘亦當庭表示願意原諒被告二人，被告二人亦
    均坦承過失傷害之犯行，顯見被告二人均有悔意，是檢察官
    上訴意旨指摘原審量刑過輕，請求撤銷改判較重之刑，為無
    理由，應予駁回。又被告二人前均未曾受有期徒刑以上刑之
    宣告，二人因一時失慮，偶罹刑典，事後均已坦承犯行，深
    具悔意，且已與告訴人分別達成和解，經此刑之宣告後，應
    知警惕而無再犯之虞，本院因認被告二人暫不執行其刑為當
    ，爰均予以宣告緩刑，用啟自新。
據上論斷，應依刑事訴訟法第455 條之1 第1 項、第3 項、第36
4 條、第368 條，刑法第74條第1項第1款，判決如主文。
本案經檢察官朱俊銘到庭執行職務。
中    華    民    國   100    年    6     月    29    日
                  刑事第五庭    審判長法  官   胡堅勤
                                      法  官   高增泓
                                      法  官   盧軍傑
以上正本證明與原本無異
本件不得上訴
                                書記官  梁宜庭
中    華    民    國   100    年    6     月    29    日
附錄本案論罪科刑法條全文：
中華民國刑法第284條（過失傷害罪）
因過失傷害人者，處6月以下有期徒刑、拘役或5百元以下罰金，
致重傷者，處1年以下有期徒刑、拘役或5百元以下罰金。
從事業務之人，因業務上之過失傷害人者，處1年以下有期徒刑
、拘役或1千元以下罰金，致重傷者，處3年以下有期徒刑、拘役
或2千元以下罰金。